【裁判字號】    95,上訴,308
【裁判日期】    950518
【裁判案由】    違反槍砲彈藥刀械管制條例
【裁判全文】
臺灣高等法院高雄分院刑事判決         95年度上訴字第308號
上  訴  人
即  被  告  甲○○
指定辯護人  洪世崇  律師
上列上訴人因違反槍砲彈藥刀械管制條例案件，不服臺灣屏東地
方法院94年度訴字第840 號中華民國94年12月22日第一審判決（
起訴案號：臺灣屏東地方法院檢察署94年度偵緝字第241 號、94
年度偵字第3640號、第3742號），提起上訴，本院判決如下：
    主  文
原判決撤銷。
甲○○連續未經許可，持有可發射子彈具有殺傷力之改造玩具手
槍，處有期徒刑肆年貳月，併科罰金新臺幣捌萬元，罰金如易服
勞役，以新臺幣玖佰元即銀元佰元折算壹日。扣案如附表一、
二所示之物，均沒收。
    事  實
一、緣甲○○於民國93年8 、9 月間，在台南市與人結怨，為求
    防身，竟基於持有具有殺傷力之改造玩具手槍及持有子彈之
    概括犯意，先後：(一)於93年9 月中旬某日，在其位於高雄縣
    鳳山市○○○路99號18樓之住處，經綽號「阿文」之友人介
    紹，向真實姓名不詳之人，以每顆子彈新台幣（下同）500
    元之代價，購買具殺傷力之土造子彈23顆及不具殺傷力之土
    造子彈9 顆（合計32顆，均於鑑驗時因試射而滅失不存在）
    ，未經許可而持有之。(二)於93年12月6 日遭前開與之結怨之
    人砍傷，於同日先至台南市立醫院急診住院，同月8 日出院
    轉至屏東國仁醫院住院，於住院期間，即同月8 日，在病房
    內以9 萬元之代價，向真實姓名不詳綽號「周仔」之成年男
    子，購買可發射子彈具有殺傷力之仿BERETTA 廠92FS型半
    自動手槍製造之金屬玩具手槍換裝土造金屬槍管而成之改造
    手槍1 把（含彈匣1 個，槍枝管制編號0000000000）；仿
    GLOCK 廠27型半自動手槍製造之金屬玩具手槍換裝土造金屬
    槍管而成之改造手槍1 把（含彈匣1 個，槍枝管制編號0000
    000000）；及具有殺傷力之制式子彈3 顆（均於鑑驗時因
    試射而滅失不存在）、由玩具金屬彈殼加裝直徑約7.2 和7.
    9mm 土造金屬彈頭而成之改造子彈2 顆（其中1 顆於鑑驗時
    因試射而不存在，僅餘1 顆），未經許可而持有之。並於同
    月25日出院後，將前開槍枝及子彈攜回藏放在其不知情之妹
    左奇穎位於屏東縣長治鄉○○村○○路10巷3 弄22號住處1
    樓樓梯間；(三)又因前遭殺傷為求防身，於94年6 月24日15時
    30 分 許，在屏東縣新園鄉仙公廟前，以其所有非屬槍砲彈
    藥刀械管制條例列管之信號彈發射器1 個及信號彈30枚，向
    真實姓名不詳綽號「阿文」之成年男子換得具有殺傷力之仿
    WALTHER 廠PPK/S 型半自動手槍製造之玩具手槍換裝土造金
    屬槍管而成之改造手槍1 把（含彈匣1 個，槍枝管制編號00
    00000000）及具有殺傷力之制式子彈8 顆，未經許可而持有
    之。嗣先後：(一)於93年9 月30日18時30分許，駕駛其所有車
    牌號碼72 13 －JL號自用小客車，在高雄市前鎮區○○○路
    552 號前，為警循線查獲，並扣得前開具殺傷力之土造子彈
    23顆及不具殺傷力之土造子彈9 顆（均於鑑驗時因試射而滅
    失不存在）；(二)於94年1 月21日18時40分許，為警持搜索票
    在上開左奇穎住處查扣前開改造玩具手槍2 把（各含彈匣1
    個，槍枝管制編號分別為0000000000、0000000000）、制式
    子彈3 顆（均於鑑驗時因試射而滅失不存在）、改造子彈2
    顆（其中1 顆於鑑驗時因試射而不存在，僅餘1 顆）；(三)於
    94年6 月24日19時30分許，在屏東市○○路230 號前，因另
    案通緝而為警逮捕，並在其所駕駛之車號5735－MG號自小客
    車內，查獲上述改造玩具手槍1 把（含彈匣1 個，槍枝管制
    編號000000 0000） 及制式子彈8 顆。
二、事實(一)部分，經高雄市政府警察局刑警大隊移送台灣高雄地
    方法院檢察署檢察官偵辦後，移由台灣屏東地方法院檢察署
    檢察官偵查起訴；事實(二)、(三)部分，則由屏東縣警察局報請
    台灣高雄地方法院檢察署檢察官偵查起訴。
    理  由
一、前揭事實欄(一)部分之犯罪事實，業據上訴人即被告甲○○於
    原審及本院坦承不諱，核與證人林永祥、許淑娟證稱上開車
    號7213－JL號自小客車係渠等於93年8 月11日以38萬元之代
    價出售予被告等語，及證人即查獲本案之警員曾志誠證述扣
    案之子彈係在上開車輛查獲等情相符，復有林永祥出賣上開
    車號7213－JL號自小客車予被告之買賣契約書1 紙附卷可稽
    ，及子彈32顆扣案足佐。而上開子彈經2 次送驗結果，研判
    認均係土造子彈（具直徑9.0mm 金屬彈頭），經取樣試射結
    果，23顆可擊發，認均具殺傷力；9 顆無法擊發，認均不具
    殺傷力，有內政部警政署刑事警察局93年10月27日刑鑑字第
    0930208389號槍彈鑑定書及94年10月12日刑鑑字第09401522
    09號函各1 份在卷可憑（93年偵字第20012 號卷【下稱偵卷
    A 】第23頁、原審卷第33頁），足證被告此部分之自白屬實
    。
二、前揭事實欄(二)部分之犯罪事實，迭據被告於警詢、偵查、原
    審及本院坦承不諱，核與證人即被告之弟左鎮魁於偵查中證
    述相符，且有經警在左奇穎上址住處查扣之前開改造手槍2
    把及子彈5 顆扣案足佐。上開槍枝及子彈經送鑑定結果，研
    判槍枝1 把係仿BERETTA 廠92FS型半自動手槍製造之金屬玩
    具手槍換裝土造金屬槍管而成之改造手槍，另1 把則係仿GL
    OCK 廠27型半自動手槍製造之金屬玩具手槍換裝土造金屬槍
    管而成之改造手槍，均機械性能良好，可擊發適用之子彈，
    認均具殺傷力；又子彈5 顆，其中3 顆認均係口徑9mm （9
    19mm）之制式子彈，經檢視，底火皿均具撞擊痕，經實際
    試射，均可擊發，認均具殺傷力，另2 顆，認分係由玩具金
    屬彈殼加裝直徑約7.2 和7.9mm 土造金屬彈頭而成之改造子
    彈，經採樣1 顆試射，可擊發，認具殺傷力，有內政部警政
    署刑事警察局94年2 月25日刑鑑字第0940018473號槍彈鑑定
    書1 份在卷為憑（94年偵字第605 號卷【下稱偵卷B 】第27
    頁），足徵被告此部分之自白，洵屬真實。
三、前揭事實欄(三)部分之犯罪事實，業據被告迭於警詢、偵查、
    原審及本院坦承不諱，並有經警在被告所駕車號5735－MG號
    自小客車上，查扣之上述改造玩具手槍1 把及子彈8 顆扣案
    足佐。上述槍枝及子彈經送鑑定結果，研判槍枝係由仿WALT
    HER 廠PPK/S 型半自動手槍製造之玩具手槍換裝土造金屬槍
    管而成之改造手槍，機械性能良好，可擊發適用子彈，認具
    殺傷力；另子彈8 顆，認均係口徑7.62mm制式子彈，認均具
    殺傷力，有內政部警政署刑事警察局94年7 月7 日刑鑑字第
    0940101763號槍彈鑑定書1 份在卷可憑，足證被告此部分自
    白亦為真實。
四、綜上所述，本件事證明確，被告犯行，均堪認定。
五、按槍砲彈藥刀械管制條例於94年1 月26日修正公布，並自公
    布日起第3 日即自94年1 月28日起施行，其中修正前槍砲彈
    藥刀械管制條例第11條第4 項「未經許可，持有、寄藏或意
    圖販賣而陳列第1 項所列槍砲者，處1 年以上7 年以下有期
    徒刑，併科新臺幣7 百萬元以下罰金。」之規定，業經修正
    刪除，並另於修正後同條例第8 條第4 項增列：「未經許可
    ，持有、寄藏或意圖販賣而陳列第1 項所列槍枝者，處3 年
    以上10年以下有期徒刑，併科新臺幣700 萬元以下罰金。」
    規定，被告先後2 次連續持有改造玩具手槍之行為，跨越新
    舊法，應逕依新法處斷，無新舊法比較問題。另有關持有子
    彈部分，槍砲彈藥刀械管制條例第12條規定之條次及法定本
    刑均未修正，亦不生比較問題。核被告所為，就持有事實欄
    (一)之子彈部分，係犯槍砲彈藥刀械管制條例第12條第4 項之
    未經許可持有子彈罪。就持有事實欄(二)、(三)之改造手槍及子
    彈部分，係分別犯修正後槍砲彈藥刀械管制條例第8 條第4
    項之未經許可持有可發射子彈具有殺傷力之改造玩具槍枝罪
    及同條例第12條第4 項之未經許可持有子彈罪。又被告先後
    2 次持有改造玩具手槍、先後3 次持有子彈犯行，分別時間
    緊接，手段相同，觸犯同一罪名之罪，顯各係基於概括犯意
    反覆為之，應分別依連續犯之規定，以一罪論（持有改造手
    槍部分，論以修正後槍砲彈藥刀械管制條例第8 條第4 項之
    未經許可持有可發射子彈具有殺傷力之改造玩具槍枝罪）。
    又本件被告係因於93年8 、9 月間在台南市與人結怨，為求
    防身，而起意購買槍、彈，並因一時尚未覓得購槍管道，遂
    於93年9 月中旬先行向不詳姓名之人購買事實欄(一)之子彈，
    並約定日後再由被告向該人購買槍枝，惟尚未購買槍枝，被
    告即於同年月30日為警查獲，致該不詳姓名之人不敢再售槍
    予被告，嗣被告於93年12月6 日遭上開仇家砍傷住院，被告
    為求自保，遂向綽號「周仔」之男子購得事實欄(二)之槍、彈
    ，嗣94年1 月21日為警查獲後，因仍須防身，故再於94年6
    月24日取得事實欄(三)之槍、彈等等情，業據被告於偵查、原
    審及本院供述在卷（偵卷B 第8 頁；原審卷第35頁背面、65
    頁背面、66頁；本院卷95年4 月7 日準備程序筆錄第2 、3
    頁），而被告確於94年12月6 日因身體多處撕裂傷，被送至
    台南市立醫院急診並住院，嗣同月8 日出院轉至屏東國仁醫
    院住院乙情，亦有台南市立醫院及國仁醫院診斷證明書各1
    紙在卷可稽（94年偵緝字第241 號卷【下稱偵卷C 】第42、
    43頁），顯見被告供述其與人結怨，須購買槍、彈以防身，
    應足採信。而被告因與人結怨在先，預料仇家將上門尋仇，
    遂計劃取得槍、彈，以為自衛防身，故在被告主觀上，持有
    事實欄(一)、(二)、(三)之子彈，不外出於一個犯意之連續進行，
    而且被告持有事實欄(一)、(二)、(三)子彈三罪，係先後於93年9
    月30日、94年1 月21日及同年6 月24日為警查獲，時間相隔
    分別僅3 月餘及5 月，時間均緊接，其中事實欄(一)、(二)均係
    以購買方式取得，子彈之來源又均相同，事實欄(一)、(二)、(三)
    持有客體及所犯法條亦相同，三者犯罪構成要件相同，應屬
    連續犯。公訴人認被告事實欄(一)持有子彈部分，與事實欄(二)
    、(三)持有子彈部分，係犯意各別，應予分論併罰，尚有未洽
    。被告一持有改造手槍、子彈行為，同時觸犯上開2 罪名，
    為想像競合犯，應依刑法第55條前段規定，從一重論以未經
    許可持有改造玩具手槍罪。又事實欄(一)部分，檢察官僅起訴
    被告持有具殺傷力之子彈5 顆，餘18顆未於起訴事實欄述及
    ，惟該具殺傷力之18顆子彈與起訴之5 顆子彈，有實質上一
    罪關係，為起訴效力所及，本院自應併予審理。
六、被告雖辯稱其於偵查中自白，並供述其事實欄(二)之槍、彈來
    源為林廣峰，主張依槍砲彈藥刀械管制條例第18條第4 項之
    規定減輕或免除其刑云云，並聲請傳喚證人即被告之弟左鎮
    魁及屏東縣警察局保安警察位副隊長乙○○，以證明其所言
    屬實。惟證人左鎮魁於偵查中已證稱：伊不知道賣槍予被告
    之人姓名一語（偵卷C 第47頁），另證人即製作事實欄(二)之
    被告筆錄之乙○○副隊長於本院亦證述被告於警詢中曾供出
    扣案槍、彈來源為林廣峰，但並未查獲林廣峰等語（本院95
    年5 月4 日審判筆錄第4 頁），且林廣峰於94年間亦無因違
    反槍砲彈藥刀械管制條例案件經檢警機關移送起訴。從而，
    被告既未供述其真正槍彈來源並因而查獲，自無從依槍砲彈
    藥刀械管制條例第18條第4 項之規定減免其刑，附此敘明。
    又證人乙○○固據被告之供述，於94年4 月間查獲丙○○持
    有制式手槍案，惟此與本案查扣之槍、彈無涉，亦據證人乙
    ○○於本院證述甚詳（本院95年5 月4 日審判筆錄第4、5頁
    ），而與槍砲彈藥刀械管制條例第18條第4 項規定減輕或免
    除其刑之要件不合，自亦無該條之適用，併此敘明。
七、原審據以論處被告罪刑，固非無見；惟查：被告持有事實欄
    (一)之子彈，與持有事實欄(二)、(三)之子彈，構成連續犯關係，
    應以一罪論，原判決認被告持有事實欄(二)、(三)之子彈，係另
    行起意，已非其持有事實欄編號(一)子彈之初發之意，應予分
    論併罰，顯有未洽。被告上訴意旨，仍執前詞，主張有槍砲
    彈藥刀械管制條例第18條第4 項之適用，雖不足取，惟原判
    決既有上開可議之處，自應由本院將原判決撤銷改判。審酌
    被告素行不佳，持有槍、彈對社會秩序及治安所生之潛在危
    害甚大，惟被告並未持以供犯罪之用，並衡其犯罪之動機、
    目的及持有槍、彈之數目，及犯後坦承犯行並配合警方他案
    偵查，態度尚稱良好等一切情狀，量處如主文第2 項所示之
    刑，並就罰金刑部分諭知易服勞役之折算標準。扣案如附表
    一所示之具有殺傷力之改造手槍2 把、驗餘改造子彈1 顆、
    附表二所示之具有殺傷力之改造手槍1 把、驗餘子彈8 顆，
    俱屬違禁物，如前所述，均應依刑法第38條第1 項第1 款之
    規定宣告沒收；另事實欄(一)之土造子彈32顆（具直徑9.0 mm
    金屬彈頭），其中9 顆因無殺傷力，並非違禁物，另外之23
    顆及事實欄(二)之制式子彈3 顆、改造子彈1 顆，均因鑑驗試
    射，已不具子彈外形，而非違禁物，故不予宣告沒收。
據上論結，應依刑事訴訟法第369 條第1 項前段、第364 條、第
299 條第1 項前段，槍砲彈藥刀械管制條例第8 條第4 項、第12
條第4 項，刑法第11條前段、第55條、第56條、第42條第2 項、
第38條第1 項第1 款，罰金罰鍰提高標準條例第2 條，現行法規
所定貨幣單位折算新臺幣條例第2 條，判決如主文。
本案經檢察官王登榮到庭執行職務。
中    華    民    國    95    年    5     月    18    日
                  刑事第六庭  審判長法  官  王光照
                                    法  官  張盛喜
                                    法  官  李璧君
以上正本證明與原本無異。
如不服本判決應於收受本判決後10日內向本院提出上訴書狀，其
未敘述上訴理由者，並得於提起上訴後10日內向本院補提理由書
狀（均須按他造當事人之人數附繕本）「切勿逕送上級法院」。
中    華    民    國    95    年    5     月    18    日
                                    書記官  唐奇燕
附錄本件判決論罪科刑法條：
槍砲彈藥刀械管制條例第8 條第4 項：
未經許可，持有、寄藏或意圖販賣而陳列第1 項所列槍枝者，處
3年 以上10年以下有期徒刑，併科新臺幣7 百萬元以下罰金。槍
砲彈藥刀械管制條例第12條第4 項：
未經許可，持有、寄藏或意圖販賣而陳列子彈者，處5 年以下有
期徒刑，併科新臺幣3百萬元以下罰金。
附表一：
具殺傷力之仿BERETTA 廠92FS型半自動手槍製造之金屬玩具手
  槍換裝土造金屬槍管而成之改造手槍1 把（含彈匣1 個，槍枝
  管制編號0000000000）。
具殺傷力之仿GLOCK 廠27型半自動手槍製造之金屬玩具手槍換
  裝土造金屬槍管而成之改造手槍1 把（含彈匣1 個，槍枝管制
  編號0000000000）。
具殺傷力之由玩具金屬彈殼加裝直徑約7.2 或7.9mm 土造金屬
  彈頭而成之改造子彈1 顆。
附表二：
具殺傷力之仿WALTHER 廠PPK/S 型半自動手槍製造之玩具手槍
  換裝土造金屬槍管而成之改造手槍1 把（含彈匣1 個，槍枝管
  制編號0000000000）
具殺傷力之口徑7.62mm制式子彈8 顆。


司法院資訊處製作；財團法人民間司法改革基金會備份。
